【裁判字號】    95,上訴,1364
【裁判日期】    950714
【裁判案由】    竊盜等
【裁判全文】
臺灣高等法院刑事判決                95年度上訴字第1364號
上  訴  人  臺灣士林地方法院檢察署檢察官
上  訴  人
即  被  告  丙○○
選任辯護人  黃丁風律師
            黃雅羚律師
            黃敬唐律師
上  訴  人
即  被  告  甲○○
上列上訴人因竊盜等案件，不服臺灣士林地方法院94年度訴字第
702號，中華民國95年2月15日第一審判決（起訴案號：臺灣士林
地方法院檢察署94年度偵字第6498號），提起上訴，本院判決如
下：
    主  文
原判決撤銷。
丙○○偽造準私文書，累犯，處有期徒刑柒月。
甲○○攜帶兇器竊盜，累犯，處有期徒刑捌月。未扣案之老虎鉗
子壹支、螺絲起子壹支均沒收。
    事  實
一、丙○○曾因偽造文書、收受贓物案件，經臺灣苗栗地方法院
    於於民國93年7月22日以92年度訴字第129號判決各判處有期
    徒刑5月、3月，應執行有期徒刑6 月確定，並於93年12月13
    日易科罰金執行完畢；甲○○前因侵占案，經臺灣桃園地方
    法院於87年4月7日以86年度易字第2107號判決處有期徒刑10
    月，緩刑3 年確定，復因違反能源管理法案，經臺灣新竹地
    方法院於87年8月11日以86年度竹北簡字第354號判決處有期
    徒刑5 月確定，上開侵占罪之緩刑宣告因而遭撤銷，並與違
    反能源管理法案定應執行有期徒刑1年2月，再因贓物案，為
    臺灣新竹地方法院於89年5月8日以88年度易字第369 號判決
    處有期徒刑5 月，接續前案執行，於90年7月9日縮短刑期執
    行完畢。詎2 人均不知悔改，丙○○因所有之曳引車車頭已
    老舊欲汰換，而甲○○從事修車業，丙○○乃向甲○○表示
    有中古曳引車車頭，幫他注意一下。詎甲○○竟意圖為自己
    不法之所有，於94年6月5日凌晨1 時許，攜帶客觀上足以供
    作兇器使用之螺絲起子、老虎鉗各1 支，至新竹縣竹北市聯
    興里9鄰1之1 號弘國環保工程有限公司（下稱弘國公司）停
    車場內，以螺絲起子撬開該公司所有停放在該處車牌號碼
    8U-639號之三菱牌（FUSO）曳引車右車門，再以老虎鉗子破
    壞電門鎖頭，啟動引擎將該曳引車頭開往桃園縣新屋鄉○○○路○段「東明國小」旁藏匿，再於翌 (6）日通知丙○○前
    往該處看車，丙○○明知該車頭係甲○○竊取之贓車，仍於
    經議價後以新台幣30萬元之價格故買之，並由丙○○交付3
    張面額各10萬元共計30萬元之支票予甲○○收受。丙○○為
    避免遭警查緝，便將所有之車牌號碼AX-123號2 面車牌懸掛
    在該贓車上，復將漆塗在該車2 側車門上之車號以白色膠帶
    貼覆後註記AX-123號字樣，以符合該贓車懸掛之車牌，再由
    甲○○將該贓車開往丙○○位在臺北縣石門鄉草里村5之2號
    之鐵皮寮內藏匿。復於同月7 日11時許，由丙○○通知汽車
    修車廠之負責人葉俊銘（另由檢察官行不起訴處分）至現場
    修理該贓車電路啟動系統之際，丙○○另基於偽造準私文書
    之犯意，自行以砂紙將原塗記在車門2 側之車號磨除，再以
    挫刀將該贓車原始引擎號碼「6D00-000000」 刨除，另以刻
    有數字號碼「6D00-000000」 之鐵字模，用鐵鎚敲打偽刻在
    該贓車引擎上，足生損害於弘國公司及監理機關對車籍管理
    之正確性；嗣於94年6月8日15時20分許，為警在上開鐵皮寮
    內當場查獲正在修理該車之葉俊銘及丙○○，始循線查悉上
    情。
二、案經臺北縣政府警察局新店分局報請台灣士林地方法院檢察
    署檢察官偵辦。
    理   由
一、訊據被告丙○○坦承上開變造引擎號碼犯行，惟否認共同竊
    盜犯行，辯稱：我沒有叫甲○○去偷車，我是要他幫我去看
    有沒有中古曳引車車頭，如果我叫他去偷車，應該是給現金
    ，可是我是開了三張支票分三期給他，我當時不知是贓車，
    甲○○告訴我是權利車，因為如果是贓車，我絕對不會買云
    云；被告甲○○則坦承上開竊盜之犯行，並陳稱已修理該車
    ，請求減輕刑責，或給予緩刑云云。
二、經查：
(一)被告甲○○於上開時、地，持老虎鉗子、螺絲起子各一支，
    竊取弘國公司所有車號8U-639號曳引車車頭乙情，業據甲○○於警詢、偵訊、原審及本院審理中坦承不諱，核與證人即
    宏國公司負責人乙○○於警詢證述相符，並有代保管條乙紙
    、照片10張在卷可稽。被告甲○○竊盜犯行，堪以認定。
(二)被告丙○○雖辯稱：其係購買權利車，不知是贓車云云，惟
    所謂權利車，係指購車者自有資金不足，與貸與人簽訂動產
    擔保抵押契約而向貸與人借款購車，於貸款還清前，由貸與
    人保留車輛之所有權，得就該車取償之情形。是使用權利車
    之人，仍持有該車之行車執照，以備隨時供臨檢之用，並得
    使用原廠鑰匙駕車。本件，依證人甲○○之證述，賣車給被
    告丙○○之際，並未提出行照，只告訴他型式等語 (本院95
    年7月5日審判筆錄第8頁)，已可懷疑是贓車。又被告甲○○
    係以老虎鉗子破壞電門竊車，業據甲○○供明，被告丙○○
    於警詢亦自承：車輛進入鐵皮寮後，我就請葉俊銘來幫我檢
    查、修護該車電路啟動系統，我又以砂紙將車二側膠布殘留
    及字樣磨除，另我以鋸片將該車引擎號碼刨除，再以事先準
    備之號碼字模，變造刻印6D00-000000 號於該車引擎號碼上
    等語 (參偵卷第26 頁)，核與證人葉俊銘於警詢之證述相符
    (參同卷第33頁)，足見被告丙○○當時已知該車係破壞電門
    發動的，如係權利車，使用人有鑰匙可啟動，何須破壞電門
    呢？又該車頭市價約一百萬元以上，業據證人乙○○供明 (
    偵卷第47頁) ，被告甲○○原開價45萬元，最後以30萬元成
    交，亦據證人甲○○供明，且為被告丙○○所承認，如係權
    利車，被告甲○○僅係介紹人，何以僅由甲○○出面出售，
    未簽具書面委託書或買賣契約書，以明責任，且為何被告丙○○將支票逕交給甲○○收受使用？均與常情不合。足認被
    告丙○○知悉上開車頭係被告甲○○所竊取，其仍以遠低於
    市價之價格購買之，自應負故買贓物之責任。又被告自白偽
    造引擎號碼乙節，核與證人乙○○於警詢之指述相符，且有
    字模乙紙 (偵卷第54頁)在卷可參，可以採信。
(三)綜上，被告甲○○有竊車犯行，被告丙○○有故買贓物及變
    造引擎號碼之犯行，均已明確，犯行均堪認定。
三、按刑法第321 條第1項第3款之攜帶兇器竊盜罪，係以行為人
    攜帶兇器竊盜為其加重條件，此所謂兇器，其種類並無限制
    ，凡客觀上足對人之生命、身體、安全構成威脅，具有危險
    性之兇器均屬之，且祇須行竊時攜帶此種具有危險性之兇器
    為已足，並不以攜帶之初有行兇之意圖為必要，最高法院著
    有79年臺上字第5253號判例可資參照。查被告甲○○行竊用
    之老虎鉗及螺絲起子各1 支皆係鐵製材質，質地堅硬，被告
    持以行竊，客觀上足以對人之生命、身體產生相當之危害，
    性質上屬兇器無疑。核被告甲○○所為，均係犯刑法第321
    條第1項第3款之攜帶兇器竊盜罪。被告丙○○購買車頭部分
    ，係犯刑法第349條第2項之故買贓物罪，所為偽刻引擎號碼
    部分，另犯刑法第210條、第220條第1 項之偽造準私文書罪
    。檢察官雖未起訴被告涉犯故買贓物之罪名，惟此部分與上
    開偽造準文書罪，有方法結果之牽連關係，為起訴效力所及
    ，本院自得一併審究，並依刑法第55條之規定，從一重之刑
    法第220條、第210條規定處斷。另查被告2 人各有起訴書事
    實欄所載之犯罪科刑執行紀錄，此有臺灣高等法院被告前案
    紀錄表在卷足憑，渠等受有期徒刑之執行完畢後，5 年以內
    再犯本件有期徒刑以上之罪，均屬累犯，應依刑法第47條之
    規定各加重其刑。查刑法業已於94年2月2日修正，95年7月1
    日施行，其中刑法第47條關於累犯之規定，新法已限縮為「
    受徒刑之執行完畢後，五年以內故意再犯有期徒刑以上之罪
    者，為累犯」，本件被告2 人均係前案執行完畢後，於五年
    以內再故意犯本件有期徒刑以上之罪，不論依修正前之刑法
    第47條，或修正後之刑法第47條第1 項之規定，均構成累犯
    ，對被告而言並無有利或不利之情形，自不生新舊法比較之
    問題，應逕依修正前之刑法第47條，論以累犯，並加重其刑
    。又修正刑法第55條已將牽連犯之規定刪除，本件被告丙○○所犯上開2 罪，依修正前刑法第55條規定，從一重依變造
    準私文書處斷，修正後刑法，刪除牽連犯之規定，則應2 罪
    併罰，自以修正前規定，對被告丙○○有利。則綜合觀察比
    較結果，本件應依刑法第2條第1項前段規定，適用修正前刑
    法第55條規定，及援引廢止前罰金罰鍰提高標準條例第1 條
    前段規定論處。
四、原審據以論罪科刑，固非無見，惟 (一) 被告丙○○取得曳
    引車頭部分，應成立故買贓物罪，原審認應成立共同竊盜罪
    ，已有未合：(二)被告甲○○係單獨攜帶兇器竊盜，原判決
    認係共同竊盜，亦有未洽。檢察官上訴，認被告丙○○未賠
    償被害人，原判決僅判處有期徒刑10月，量刑過輕；被告甲○○上訴，請求從輕量刑，雖均無理由，惟原判決既有上開
    可議之處，且被告丙○○上訴，否認共同竊盜部分，為有理
    由，仍應由本院撤銷原判決改判。爰分別審酌被告丙○○、
    甲○○2 人素行不佳，被告甲○○攜帶兇器竊盜，對民眾生
    命安全所生之危害非輕、竊得財物價值逾百萬元，雖嗣後向
    被害人表示願維修上開車頭，有所提車輛維修費用表乙紙可
    參，但迄未修理，而加重竊盜罪之法定刑為6 月以上有期徒
    刑之罪，依累犯加重，原審量處有期徒刑8 月，並無不當，
    且其既係累犯，依法亦不得諭知緩刑。被告丙○○係貪圖小
    利，購買贓車，再偽造引擎號碼，惡性較甲○○為輕及被告
    2 人於犯後態度等一切情狀，分別量處如主文所示之刑。本
    件供行竊用之老虎鉗及螺絲起子各1 支，係被告甲○○所有
    ，供犯罪所用之物，且現仍置於其家中，並未滅失，此據被
    告甲○○供明在卷，爰依刑法第38條第1項第2款規定，宣告
    沒收。至扣案之十字起子1支、板手2支，係證人葉俊銘所有
    ，供修車之用，自不在沒收之列。扣案寫有AX-123之白色膠
    布2 片，係貼於該車門板上，用以暫時遮掩原車牌號碼之用
    ，與犯罪無涉，亦不另諭知沒收。
五、公訴意旨另以：被告丙○○以新台幣30萬元之代價僱用甲○○行竊中古曳引車車頭，甲○○遂於94年6月5日淩晨1 時許
    ，至弘國公司停車場內竊車，因認被告涉有共同攜帶兇器竊
    盜之罪名。惟按罪事實應依證據認定之，無證據不得認定犯
    罪事實，刑事訴訟法第154條第2項定有明文。訊據被告丙○○堅決否認竊盜犯行，而以前詞置辯。經查：(一)、證人即
    共同被告甲○○於本院審理時證稱：沒有人要我偷車，94年
    6 月初的時候，丙○○的車子壞掉，在我廠裡面修理，他說
    需要一部曳引車，我心裡想，如果有偷到的這個機會，他或
    許會跟我買，但是他沒有特別指明要我去偷等語 (參本院95
    年7月5日審判筆錄第2至8頁) 。對於上開證言，被告丙○○
    答稱：我是有委託甲○○幫我找中古車，是有這種情形下，
    他才跟我聯絡的 (同筆錄第8頁)等語，互核相符，應可採信
    。被告丙○○既僅委託被告甲○○找一部中古曳引車車頭，
    以甲○○當時從事修理廠工作而言，其可能找得方式，除竊
    盜外，尚可能收購他人中古曳引車頭轉售，或仲介其他有意
    出售之人予被告丙○○，不一而足，不能逕指係要被告甲○○竊車。且本件被告甲○○係於何時、何地、以何方式竊何
    人之車，被告丙○○事前均不知情，自無犯意聯絡及行為分
    擔可言，不成立共同正犯。又教唆犯須教唆特定人犯特定之
    罪，始足當之，被告丙○○並未要求甲○○竊取宏國公司曳
    引車，亦無由成立教唆犯之餘地。(二)、證人甲○○於本院
    審理中證稱：該曳引車前，一般中古車價為50至60萬不等，
    要看年份，原來是要賣45萬元，後來變成30萬元等語 (本院
    95年7月5日審判筆錄) ，核與被告丙○○之自白相符，可以
    採信，則本件顯非如公訴人所指，係被告丙○○以30萬元之
    代價，僱用甲○○竊車，蓋如事先談好以30萬元代價僱被告
    甲○○偷車，自無於事後討價還價，由45萬元變成30萬元之
    理。此外，依公訴人所提證據，並不足以證明被告丙○○有
    何共同竊盜之行為，此部分原應為被告丙○○無罪之諭知，
    惟公訴人認此部分與所犯偽造準私文書部分有牽連犯裁判上
    一罪之關係，爰不另為無罪之諭知，附此敘明。
六、據上論斷，應依刑事訴訟法第369條第1 項前段、第364條、
    第299條第1項前段，刑法第2條第1項前段、第321條第1項第
    3款、第210條、第220條第1項、第349條第2項、修正前第55
    條、第47條、第38條第1項第2款，廢止前罰金罰鍰提高標準
    條例第1條前段，判決如主文。
本案經檢察官吳慧蘭到庭執行職務。
中    華    民    國    95    年    7     月    14    日
                  刑事第五庭審判長法  官  吳  敦
                                  法  官  吳啟民
                                  法  官  陳世宗
以上正本證明與原本無異。
如不服本判決關於丙○○部分，應於收受送達後十日內向本院提
出上訴書狀，其未敘述上訴之理由者並得於提起上訴後十日內向
本院補提理由書（均須按他造當事人之人數附繕本）。
甲○○部分不得上訴。
                                  書記官  丁淑蘭
中    華    民    國    95    年    7     月    18    日
附錄本案論罪科刑法條全文：
中華民國刑法第321條第1項第3款
（加重竊盜罪）
犯竊盜罪而有左列情形之一者，處6月以上、5年以下有期徒刑：
三攜帶兇器而犯之者。
中華民國刑法第210條
（偽造變造私文書罪）
偽造、變造私文書，足以生損害於公眾或他人者，處5年以下有
期徒刑。
中華民國刑法第220條第1項
（準文書）
在紙上或物品上之文字、符號、圖畫、照像，依習慣或特約，足
以為表示其用意之證明者，關於本章及本章以外各罪，以文書論
。
中華民國刑法第349條第2項
（普通贓物罪）
搬運、寄藏、故買贓物或為牙保者，處5年以下有期徒刑、拘役
或科或併科1千元以下罰金。


司法院資訊處製作；財團法人民間司法改革基金會備份。
